【裁判字號】    96,訴,2150
【裁判日期】    970331
【裁判案由】    返還地上物等
【裁判全文】
臺灣板橋地方法院民事判決              96年度訴字第2150號
原      告  甲○○
訴訟代理人  王悅蓉律師
被      告  乙○○
                        樓
                        樓
            丁○○
            丙○○
上列當事人間請求返還地上物等事件，經本院於民國97年3 月20
日言詞辯論終結，判決如下：
    主  文
被告乙○○、丙○○應連帶給付原告新台幣伍拾捌萬柒仟肆佰參
拾參元，及自民國九十六年十一月二日起至清償日止按年息百分
之五計算之利息，暨自民國九十六年十一月二日起至交付坐落台
北縣蘆洲市○○段第六八０地號如附圖乙案所示面積一六六．０
二平方公尺土地上之建物即門牌號碼台北縣蘆洲市○○○路○段
九十九之一號房屋之日止，按月於每月二日連帶給付原告新台幣
參萬玖仟貳佰伍拾元。
原告其餘之訴駁回。
訴訟費用由被告乙○○、丙○○連帶負擔二十分之十九，其餘由
原告負擔。
本判決第一項於原告以新台幣貳拾玖萬伍仟元為被告乙○○、丙○○供擔保後，得假執行；但被告乙○○、丙○○以新台幣玖拾
捌萬元為原告預供擔保後，得免假執行。
原告其餘假執行之聲請駁回。
    事實及理由
壹、程序部分：
    本件被告丙○○未於言詞辯論期日到場，核無民事訴訟法第
    386 條各款所列情形，爰依原告聲請，由其一造辯論而為判
    決。
貳、實體部分：
一、本件原告起訴主張：
  (一)按原告於民國94年4 月2 日與被告乙○○簽訂「建物讓渡書
    」，載明被告乙○○「願將本人所有建物即台北縣蘆洲市 (
    永)安 南路2 段99-1號全部讓渡與」原告；被告乙○○簽約
    同時並將身份證件等資料一併交付原告在案。原告亦據以申
    報建物所有權移轉適時並繳納契裞，及按期繳納房屋稅，事
    實上已取得按涉建物所有權，俱有實證。
  (二)請求被告丁○○返還房屋部分：經查，「所有人對於無權佔
    有或侵奪其所有物者，得請求返還之。對於妨害其所有權者
    ，得請求除去之。有妨害其所有權之虞者，得請求防止之」
    ，民法第767 條定有明文。原告於案涉建物有所有權，被告
    丁○○未經原告允許，且拒絕訂立租賃契約卻仍佔有使用收
    益案涉建物，屬無權佔有；被告丁○○依法應將坐落台北縣
    蘆洲市○○段第680 地號土地上，如附圖一紅色部分，面積
    為166.20平方公尺之建物（即台北縣蘆洲市○○○路○ 段99
    - 1 號）房屋全部遷讓返還原告。爰依法請求被告丁○○遷
    讓房屋，將案涉建物返還原告。
  (三)請求被告丁○○給付金錢部分：
  被告丁○○與乙○○對原告有共同侵權行為應為連帶賠償：
    按「因故意或過失，不法侵害他人之權利者，負損害賠償責
    任。」「數人共同不法侵害他人之權利者，連帶負損害賠償
    責任；」民法第184 條第1 項前段、第185 條第1 項前段定
    有明文，核被告丁○○所為，顯係明知案涉建物係屬原告所
    有，卻仍與另被告乙○○簽訂原證九之土地房屋契約書，繼
    續無權佔用，顯屬明知且故意不法侵害原告所有權之行為，
    符合侵權行為法定要件。損害金額之計算，自民國95年1 月
    底至起訴日（以9 月15日計）為止共計19個月半，至少已造
    成原告至少新台幣639,375 元 (NT45,000×19.5－NT238,12
    5 ＝NT 639,375) ，及自起訴狀送達翌日起至交屋日止每月
    以新台幣45，000(NT45,000) 計算之租金損害。
  被告丁○○無權佔有原告房屋獲有不正當利益應為返還：被
    告丁○○行止即使未經認定構成侵權行為，則被告丁○○無
    法律上原因使用收益原告所有之案涉建物，屬無法律上原因
    受有利益，依民法第179 條前段「無法律上之原因而受利益
    ，致他人受損害者，應返還其利益」之規定，被告丁○○應
    負不當得利返還使用利益予原告之責任。被告丁○○之行止
    ，其所獲不正當利益之計算，自民國95年1 月底至起訴日（
    以9 月15日計）為止共計19個月半，已獲有至少新台幣
    639,3 75元 (NT45,000×19.5－NT238,125 ＝NT639,375)之
    不正當利益，及自起訴狀送達翌日起至交屋日止每月相當於
    使用利益金額之新台幣45,000(NT45,000)整。被告丁○○依
    法應賠償上開數額總和之金錢予原告。
  (四)請求被告乙○○給付金錢部分：
  被告乙○○對原告與丁○○有共同侵權行為應連帶賠償：按
    「因故意或過失，不法侵害他人之權利者，負損害賠償責任
    。」「數人共同不法侵害他人之權利者，連帶負損害賠償責
    任；」民法第184 條第1 項前段、第185 條第1 項前段定有
    明文。被告乙○○先前已於94年4 月2 日與原告訂約，將係
    爭建物所有權讓與原告（訂約始末丁○○均屬知悉）；被告
    乙○○卻竟又於95年3 月15日與丁○○2 人，以案涉建物為
    租賃標的物另行簽訂「土地租賃契約書」（原證九），可見
    被告乙○○與丁○○2 人，明知乙○○對案涉建物並無所有
    權，卻仍執意就案涉建物訂定無權之租賃契約。核被告乙○○與丁○○所為，顯係明知且故意不法侵害原告所有權之行
    為；2 人對於原告有共同侵權行為，造成原告之損害。損害
    金額之計算，自民國95年1 月底至起訴日（以9 月15日計）
    為止共計19 個 月半，已造成原告至少新台幣639,375 元
     (NT45,000×19. 5 －NT238,125 ＝NT639, 375 )之損害，
    及自起訴狀送達翌日起至交屋日止每月新台幣45,000元（
    NT.45,000） 之租金損害。2 人應就此原告所受損害為連帶
    賠償。
  被告乙○○依約負有使丁○○與原告訂立租約之義務，迄今
    拒絕履行，應負債務不履行損害賠償責任：依據原證一案涉
    契約第4 條，被告乙○○負有「負責由原告與原承租人續訂
    租約」之合約義務，竟迄今拒絕履行，且又自行另與他被告
    丁○○訂定原證九土地租賃契約書，顯係故意違約；致原告
    截至起訴日為止，因被告乙○○之違約而受有新台幣639,37
    5 元 (NT45,000×19.5－NT238,125 ＝NT639, 375) 、及自
    起訴狀送達翌日起至交屋日止每月新台幣45,000元（
    NT.45,00 0）之金錢損害。爰依債務不履行之相關規定，請
    求被告乙○○就此原告所受損害之金額依法賠償。
  (五)請求被告丙○○連帶給付金錢部分：被告丙○○為原證一案
    涉契約中被告乙○○之連帶保證人，就被告乙○○違約情形
    應負連帶損害責任。為此請求被告丙○○與乙○○連帶賠償
    新台幣639,375 元 (NT45,000×19.5－NT238, 125＝
    NT639,3 75) ，及自起訴狀送達翌日起至交屋日止每月新台
    幣45,000元（NT45,000）整之違約損害。爰依連帶債務之相
    關規定，請求被告丙○○就此原告所受損害之金額依法連帶
    賠償。
  (六)為此，依據契買賣、侵權行為、不當得利與所有權之法律關
    係，請求被告丁○○應將坐落台北縣蘆洲市○○段第680
    地號土地上，如附圖一紅色部分，面積為166.20平方公尺之
    建物（即台北縣蘆洲市○○○路○段99-1號）房屋全部遷讓
    返還原告；請求判令被告丁○○應給付新台幣639, 375元
     (NT639,375)，併自起訴狀送達翌日起依年利率百分之5 計
    算之利息；及自起訴狀送達翌日起至交屋日止按月給付賠償
    金新台幣45,000元 (NT45,000) 之金錢予原告；請求判令
    被告乙○○應與丁○○連帶賠償新台幣639,375 元 (NT639,
    375)，併自起訴狀送達翌日起依年利率百分之5 計算之利息
    ；及自起訴狀送達翌日起至交屋日止按月給付賠償金新台幣
    45,000元 (NT45,000) 整之金錢予原告；請求判令被告丙○○應與被告乙○○連帶賠償新台幣639,375 元
     (NT639,375 )， 併自起訴狀送達翌日起依年利率百分之5
    計算之利息；及自起訴狀送達翌日起至交屋日止按月給付賠
    償金新台幣45 ,000 元 (NT45,000) 整之金錢予原告。並陳
    明願供擔保請准宣告假執行。
二、被告則抗辯：
壹、被告乙○○部分：
  (一)係爭臺北縣蘆洲市○○○路○ 段99之1 號房屋係未辦保存登
    記之建物，無法辦理所有權移轉登記，合先陳明。
  (二)被告乙○○所出售之前揭房屋，係由訴外人丙○○負責處理
    ，實際上原告與房屋使用人並不認識，且原告尚欠20萬元未
    付清，希原告儘速付清。又前揭房屋之使用人丁○○開立支
    票交付房屋及土地租金，係交給丙○○，再轉交原告，原告
    與丁○○二人若已成立租賃契約，嗣後丁○○不繼續支付租
    金，難謂係被告乙○○之故意過失行為所致，二者無相當因
    果關係可言。
  (三)至於臺北縣蘆洲市○○段679 及680 號土地內300 坪之租約
    ，非由被告乙○○主導，係由家族堂兄林國泰所主導，被告
    乙○○因就該二筆土地為共有人，因此被要求以共有人身份
    配合出租，租賃標示為何有蘆洲市○○○路99之1 號，當時
    應是林國泰不知道係爭房屋已讓渡給原告，即委請他人就土
    地租賃契約內容予以先行打字，事後丁○○卻將錯就錯於該
    土地租約簽名，然後由丁○○拿來要求被告乙○○以共有人
    之身份配合簽名為土地出租人，被告乙○○看到其他土地共
    有人都有簽名，未詳細看內容，即配合在該土地租約上簽名
    ，被告乙○○的本意，只是同意以土地共有人之身份出租土
    地，並非就已讓渡的係爭房屋，仍再度要出租給丁○○。
  (四)為此，請求駁回原告之訴及假執行之聲請，並陳明如受不利
    判決願供擔保請准宣告免假執行。
貳、被告丁○○部分：
  (一)被告僅承租臺北縣蘆洲市○○段第679 及第680 地號二筆土
    地，而不包括案涉建物：首先，被告早於民國89年921 大地
    震後便向乙○○承租臺北縣蘆洲市○○段第679 及第680 地
    號二筆土地以至今日。租賃契約存續期間，該土地係大房林
    幸雄，二房林慶評、林宗平、林陳松枝、林柏村、林明臻、
    林柏琦、林婉臻，三房林永春、乙○○、陳阿卿，四房林國
    泰、林楊色純、林睦祥、林建佑、林宗儒、林宗學，五房林
    天助、林天順、林天養、林天從等21人所共有。惟有關土地
    出租事項，上開共有人均委由被告乙○○處理。被告所承租
    之標的僅有上開二筆土地部分，而不包括建物。且租賃期間
    係從民國94年3 月20日起至民國97年3 月19日止，並且尚得
    延展至98年3 月19日止共4 年。是以，原告於起訴狀事實部
    分（六）指稱「被告乙○○及被告丁○○二人，竟於95年3
    月15日另簽定『土地租賃契約書』，其中並將案涉建物亦列
    為租賃標的物，記載『一、租賃標示：臺北縣蘆洲市○○段
    第679 及第680 地號二筆土地300 坪土地上房屋，即蘆洲市
    ○○路○ 段99－1 號及99－2 號。』可見被告乙○○與丁○○2 人，明知乙○○案涉建物並無所有權，卻仍執意就案涉
    建物訂定無權之租賃契約，被告丁○○之後亦拒絕向原告給
    付租金。」應有誤會。
  (二)被告並無無權佔有之事實，且案涉建物之所有權應屬被告：
    承前所述，被告早於民國89年921 大地震後便向乙○○等共
    有人承租上開二筆土地以至今日。且案涉建物之部分被告早
    於88年7 月12日向訴外人董智勇所購得。而案涉建物能有現
    今規模，均係由被告於承租土地後逐步起造而成，故被告係
    於原始取得該建物之所有權。而原告分別於地籍圖謄本及相
    片部分之建物，亦係被告所起造，並出租於他人使用。
  (三)被告對於原告與乙○○之間另訂有建物讓渡書一事並不知悉
    ：被告於95年3 月20日起，陸續以原告為受款人簽發15張支
    票共計新臺幣238,125 元交付原告一事，僅係被告受乙○○
    所指示，將原受款人乙○○改為甲○○，而僅屬給付租金方
    式之一種，然被告對於原告與乙○○之間另訂有建物讓渡書
    一事並不知悉。況且，被告與乙○○之間僅針對土地部分定
    有租賃契約，不得僅依被告以原告為支票之受款人而簽發支
    票，並據以認定被告已承認原告為案涉建物所有人而支付租
    金。此外，既然案涉建物係被告所有，答辯人與原告間並無
    任何契約關係存在，自毋庸對原告給付任何租金。
  (四)為此，請求駁回原告之訴及假執行之聲請，並陳明如受不利
    判決願供擔保請准宣告免假執行。
參、被告丙○○部分：
  (一)系爭99-1號房屋我沒有在使用，我固然擔任系爭99-1號房屋
    買賣之保證人，但發生什麼事，他們都沒有跟我講。
  (二)為此，請求駁回原告之訴及其假執行之聲請。
三、兩造不爭執之事實：
  (一)台北縣蘆洲市○○○路○ 段99-1號房屋，係無法辦理保全登
    記之房屋，坐落位置詳97年1 月28日台北縣三重地政事務所
    土地複丈成果圖所示。
  (二)原告與被告乙○○於94年4 月2 日簽訂建物讓渡書，約定被
    告乙○○願將名下所有建物（本建物讓渡係未登記之鐵架棚
    頂建物）讓渡予原告，被告乙○○所有建物即台北縣蘆洲市
    ○○路○ 段99-1號（土地坐落蘆洲市○○段680 地號），雙
    方同意以380 萬元為建物讓渡，原告並分兩期交付，第一期
    立定本讓渡書同時應交付145 萬元，第二期尾款辦理契稅及
    抵押權設定及出具土地使用無償同意書再交付235 萬元。雙
    方並於建物讓渡書第4 條約定，被告乙○○現與承租人有租
    約在案，租約期限至95年1 月底，被告乙○○負責租期屆滿
    由原告與承租人續訂租約，至於租金被告乙○○已先行領取
    至95年1 月份，被告乙○○同意由應領取款讓渡金中扣除租
    金45萬元（詳原案卷第11-13 頁）。
  (三)被告張郭益於原告與被告乙○○於94年4 月2 日簽訂之建物
    讓渡書上之連帶保證人欄上簽名，擔任被告乙○○之連帶保
    證人。
  (四)被告丁○○與乙○○等人於95年3 月15日簽訂土地租賃契約
    書，於第1 條約定：「租賃標示：台北縣蘆洲市○○段第67
    9 及680 地號2 筆中300 坪土地上房屋，即蘆洲市○○○段
    99-1及99-2號。」，並於第5 條約定：「承租房地合計300
    坪，每月租金10萬7,000 元。」（詳原證九）
  (五)被告乙○○並未將系爭99-1號房屋交付予原告。
四、本建爭點與本院判斷：
  (一)原告請求被告丁○○返還系爭99-1號房屋部分：
  按「對未登記之不動產肯認有事實上處分權，乃係實務上之
    便宜措施，然事實上處分權究非所有權，能否類推適用所有
    權之物上請求權之規定，亦非無疑。」最高法院95年度台上
    字第94號判決著有明文。則購買無法登記之不動產，僅取得
    事實上之處權，無法取得所有權，至為明確。
  原告雖主張：原告於94年4 月2 日向被告乙○○購買系爭99
    -1號房屋，已取得系爭99-1號房屋之所有權，被告丁○○無
    權占用系爭99-1號房屋，係屬無權占有，原告自得依據所有
    物返還請求權請求被告丁○○遷讓云云。惟查系爭99-1號房
    屋係無法登記之建物，則原告向被告乙○○購買，僅取得事
    實上處分權，並未取得所有權，至為明確。
  原告雖另主張：系爭99-1號房屋之稅籍已過戶予原告，可以
    證明被告乙○○已將系爭99-1號房屋交付予原告云云。惟按
    「買賣房屋僅交付定洋書立草契，該草契祇為買賣之預約，
    屬於一種債權關係，只能對於出賣人請求履行。若出賣人將
    房屋另賣是否應負賠償之責，亦祇能向出賣人主張，蓋此時
    既未取得所有權不能對抗第三人，故無論後之買受人是否已
    經登記投稅，皆無過問之餘地。」最高法院19年度上字第23
    62號判例著有明文。查被告乙○○於本院97年3 月20日審理
    時陳稱：系爭（99-1號）買賣房屋並未交付予原告，... 沒
    有（跟丁○○說房屋買賣原告，或請丁○○將租金付給原告
    ）等語，則被告乙○○並未將系爭99-1號房屋以現實占有或
    指示交付之方式交付予原告，至為明確。原告雖執其已取得
    系爭99-1號房屋之稅籍為由，主張：被告乙○○已交付系爭
    99-1號房屋予原告云云，惟揆諸前揭最高法院判例要旨，買
    賣房屋是否經登記投稅與是否取得所有權無涉，則原告此部
    分之主張，於法顯屬無據，不足採信。
  綜上所述，原告依據所有物返還請求權請求被告丁○○遷讓
    房屋，為無理由，應予駁回。
  (二)原告依侵權行為與不當得利之法律關係請求被告丁○○賠償
    損害與返還不當得利部分：
  按「物之出賣人，負交付其物於買受人，並使其取得該物所
    有權之義務。權利之出賣人，負使買受人取得其權利之義務
    ，如因其權利而得佔有一定之物者，並負交付其物之義務。
    」民法第348 條定有明文。又按不能登記之不動產買賣，買
    受人既無法因登記而取得所有權，則必須透過出賣人將買賣
    之不動產交付予買受人之方式，使買受人取得事實上之處分
    權，於出賣人未將買賣之不動產交付予買受人之前，買受人
    僅取得對於出賣人之不動產交付請求權，即買受人對於出賣
    人僅有債權請求權，而未取得買賣不動產之任何權能，即尚
    未取得買賣不動產之物權或權益（含事實上處分權），法理
    至為明確。
  查原告與被告乙○○於94年4 月2 日簽訂建物讓渡書時，系
    爭99 -1 號房屋係由被告丁○○向乙○○承租占有使用，被
    告丁○○係直接占用人，乙○○係間接占用人，原告尚無法
    因買賣契約之簽訂而取得系爭99-1號房屋之占有。又系爭99
    -1號房屋於上開94年4 月2 日建物讓渡書簽訂時，被告乙○○現與承租人（即丁○○）有租約在案，租約期限至95年1
    月底，已於上開建物讓渡書第4 條記載甚明，嗣於95年3 月
    15日被告乙○○等人復與丁○○日簽訂土地租賃契約書，於
    第1 條約定：「租賃標示：台北縣蘆洲市○○段第679 及68
    0 地號2 筆中300 坪土地上房屋，即蘆洲市○○○段99-1及
    99-2號。」及於第2 條約定：「租賃期間：自中華民國95年
    3 月20日至民國98年3 月19日止，共計參年。」堪認系爭99
    -1號房屋自94年4 月2 日自94年4 月2 日迄今，均在被告丁○○直接占有中，而被告乙○○復未以指示占有方式將系爭
    99-1號房屋交付予原告，則原告尚未取得系爭99-1號房屋之
    事實上處分權，至為明確。
  次查被告乙○○既未將系爭99-1號房屋交付予原告，則被告
    乙○○自仍有權將系爭99-1號房租予被告丁○○，被告丁○○向乙○○承租系爭99-1號房屋占有使用，自屬有合法正當
    之權源，核原告主張：被告丁○○無權占用系爭99-1號房屋
    構成侵權行為，並受有相當於租金之不當得利云云，顯屬不
    足採信。
  綜上所述，原告依據侵權行為與不當得利之法律關係，請求
    被告丁○○賠償損害與返還不當得利，均屬顯無理由，應予
    駁回。
  (三)原告依侵權行為之法律關係請求被告乙○○賠償損害部分：
  按侵權行為，即不法侵害他人權利之行為，屬於所謂違法行
    為之一種，債務不履行為債務人侵害債權之行為，性質上雖
    亦屬侵權行為，但法律另有關於債務不履行之規定，故關於
    侵權行為之規定，於債務不履行不適用之，最高法院43年度
    台上字第752 號判例著有明文。
  經查被告乙○○縱有未依其與原告於94年4 月2 日簽訂之建
    物讓渡書第4 條約定，負責於租期屆滿（即95年1 月底）由
    原告與原承租人續訂租約，或未於原告給付系爭99-1號房屋
    買賣價金完畢之同時交付買賣不動產之行為，亦屬債務不履
    行，僅得依債務不履行之相關規定請求被告乙○○賠償，而
    無侵權行為規定之適用。則原告依侵權行為之法律關係請求
    被告乙○○賠償，亦屬顯無理由，應予駁回。
  (四)原告依據債務不履行及連帶保證之法律關係請求被告乙○○
    與丙○○連帶賠償63萬9,375 元，及法定遲延利息，暨自起
    訴狀繕本送達翌日起至交屋日止按月給付4 萬5,000 元部分
    ：
  原告與被告乙○○於94年4 月2 日簽訂建物讓渡書，約定被
    告乙○○願將名下所有建物（本建物讓渡係未登記之鐵架棚
    頂建物）讓渡予原告，被告乙○○所有建物即台北縣蘆洲市
    ○○路○ 段99-1號（土地坐落蘆洲市○○段680 地號），雙
    方同意以380 萬元為建物讓渡，原告並分兩期交付，第一期
    立定本讓渡書同時應交付145 萬元，第二期尾款辦理契稅及
    抵押權設定及出具土地使用無償同意書再交付235 萬元。並
    於建物讓渡書第4 條約定，被告乙○○現與承租人有租約在
    案，租約期限至95年1 月底，被告乙○○負責租期屆滿由原
    告與承租人續訂租約，至於租金被告乙○○已先行領取至95
    年1 月份，被告乙○○同意由應領取款讓渡金中扣除租金45
    萬元（詳原案卷第11-13 頁）。衡諸常情，被告乙○○應於
    原告給付系爭99-1地號房屋買賣尾款後，始會履行於租期屆
    滿時由原告與承租人續訂租約之義務。
  按當事人主張有利於己之事實，就其事實有舉證之責任，民
    事訴訟法第277 條定有明文。又事實有常態與變態之分，其
    主張常態事實者無庸負舉證責任，反之，主張變態事實者，
    則須就其所主張之事實負舉證責任。而被告乙○○所負於租
    期屆滿時由原告與承租人續訂租約之義務，其履行期既在原
    告給付買賣價金尾款之後，如被告乙○○已履行由原告與承
    租人續訂契約之義務，則以原告已履行給付買賣價金尾款未
    之義務為常態事實，以原告尚未履行給付買賣價金尾款之義
    務為變態事實。查被告乙○○交付原告自95年3 月20日起至
    96年2 月20日止如附表一以原告為受款人之支票15總，金額
    總計為23萬8,125 元之事實，有支票15紙附於本案卷第26至
    30頁足憑。苟原告尚積欠被告乙○○20萬元之買賣價金尾款
    未清償，衡諸常情，被告乙○○豈有交付上開面額合計達23
    萬8,125 元之支票15紙予原告之理？又豈有不以系爭15紙支
    票抵償原告未交付之買賣價金尾款20萬元之理？則被告乙○○自應就其於原告尚積欠買賣價金尾款20萬元之場合，為何
    會交付系爭15紙支票予原告之變態事實，負說明義務與舉證
    責任。被告乙○○既未就其為何於原告積欠買賣價金尾款20
    萬元之場合，仍交付系爭15紙面額合計達23萬8,125 元之支
    票予原告之事實，為合理之說明，並舉證以實其說，則被告
    乙○○抗辯：原告尚有買賣價金尾款20萬元未付云云，顯屬
    無據，不足採信。
  查被告丁○○與乙○○所簽訂之土地租賃契約書（詳原證九
    ）第5 條約定：「承租房地合計300 坪，每月租金10萬7,00
    0 元。」而上開租約之租金10萬7,000 元係包含附表二所示
    土地之應有部分，與系爭99-1號房屋與99-2號房屋。又原告
    向被告乙○○購買者係99-1號房屋，與無償使用乙○○、林
    永春、陳阿卿就系爭679 、680 地號土地所擁有應有部分之
    權利，有建物讓渡書1 件、土地無償使用同意書3 件附於本
    案卷第11至18頁足憑，則原告向被告乙○○所購買系爭99-1
    地號房屋與679 、680 地號土地應有部分究應占每月租金10
    萬7,000 元多少比例，即有進一步探究之必要。本院審酌被
    告乙○○交付予原告之15紙支票中，發票日為95年6 月20日
    、96年9 月20日、96年12月20日，均各有面額為1 萬3,375
    元、2 萬5,875 元2 紙，則被告乙○○每月交付予原告之支
    票金額最高者即為3 萬9,2500元，衡諸常情被告就其向被告
    乙○○承租部分每月應係交付3 萬9,250 元之租金予被告乙○○，否則，被告乙○○自無交付原告每月面額總計高達3
    萬9,250 元支票予告之理，自堪信被告丁○○向被告乙○○
    承租部分之租金每月應為3 萬9,250 元。
  原告雖主張：系爭建物讓渡書第4 條約定，被告乙○○就系
    爭99-1號房屋與現承租人立有租約在案，租約期限至95年1
    月底，至於租金乙方（即被告乙○○）已先行領取至95年1
    月份，乙方同意由應領款讓渡金中扣除新台幣45萬元，而自
    94年4 月2 日簽約時起至95年1 月底止共10個月，每月之租
    金即為4 萬5,000 元云云。惟查系爭679 、680 地號土地係
    如附表一編號1 至15之共有人所共有，且上開共有人之應有
    部分總計亦僅為4/5 ，而非土地權利範圍之全部，因此，除
    非被告丁○○於95年1 月底以前之租賃契約，與其於95年3
    月15日所簽訂之土地租賃契約（詳原審九），訂約當事人與
    內容完全相同，否則，縱令95年1 月底以前之租賃契約約定
    每月租金為4 萬5,00元，亦不得以此推定94年3 月15日之土
    地租賃契約就原告向被告乙○○買受部分之租金為4 萬5,00
    0 元。核原告此部分之主張，難認已盡舉證責任，自屬不足
    採信。
  被告乙○○就其出售予原告之系爭99-1號房屋與提供予原告
    無償使用之679 、680 地號應有部分，每月得向被告丁○○
    收取之租金為3 萬9,250 元，已如前述。則自被告乙○○違
    反其與原告於94年4 月2 日所簽訂建物讓渡書第4 條約定之
    義務，未於租期屆滿（即95年1 月底）由原告與原承租人續
    訂租約，按每月租金3 萬9,250 元計算原告自94年2 月1 日
    起至96年11月2 日（即起訴狀繕本送達翌日）止，自受有82
    萬5,558 元（詳附表三，元以下四捨五入），另自96年11月
    2 日止至交付系爭99-1號房屋之止，原告每月計受有3 萬9,
    250 元之損害。扣除被告乙○○已給付原告之系爭15紙支票
    面額合計為23萬8,125 元。原告自得以被告乙○○債務不履
    行為由請求賠償58萬7,433 元（計算式：000000-000000=58
    7433）。又被告丙○○係被告乙○○之連帶保證人，有94年
    4 月2 日之建物讓渡書1 件可證，復為被告丙○○於本院96
    年11月29日審理時自自認，原告亦得依連帶保證之法律關係
    請求被告丙○○與乙○○負連帶賠償責任。
五、從而，原告依據債務不履行與連帶保證之法律關係，請求被
    告乙○○、丙○○連帶賠償58萬7,433 元，及自96年11月2
    日即起訴狀繕本送達翌日起至清償日止按年息百分之5 計算
    之利息，暨自96年11月2 日起至交付系爭99-2號房屋止之按
    月於每月2 日連帶給付原告3 萬9,250 元，為有理由，應予
    准許，逾此之請求，即屬無據，應予駁回。末查兩造均陳明
    願供擔保請准宣告假執行與免假執行，就原告勝訴部分，經
    核均無不合，爰分別酌定相當之擔保金額，准許之。至於原
    告敗訴部分，其假執行之聲請亦失所附麗，應併予駁回。
六、結論：原告之訴為一部有理由，一部無理由，依據民事訴訟
    法第79條、第85條第2 項、第390 條第2 項、第392 條第2
    項，判決如主文。
中    華    民    國    97    年    3     月    31    日
                  民事第三庭      法  官  何君豪
以上正本係照原本作成
如對本判決上訴，須於判決送達後20日內向本院提出上訴狀
中    華    民    國    97    年   4      月    1     日
                                   書記官  黃琴茜


司法院資訊處製作；財團法人民間司法改革基金會備份。
